臺灣高雄地方法院民事判決　九十三年度簡上字第一一號
　　上　訴　人　甲○○○
　　訴訟代理人　乙○○
　　被上訴人　　戊○○
　　　　　　　　丁○○
　　右二人共同　丙○○
　　訴訟代理人
當事人間請求損害賠償事件，上訴人對於民國九十二年十月二十三日本院高雄簡易庭
九十二年度雄簡字第一七九一號第一審判決提起上訴，本院於民國九十三年四月二日
言詞辯論終結，判決如下：
    主      文
上訴駁回。
第二審訴訟費用由上訴人負擔。
    事實及理由
一、被上訴人起訴主張：兩造為隔壁鄰居關係，上訴人於民國九十一年三月二十日起
    至同年七月二十八日止，在其高雄市○○區○○街十二號住處前，多次以台語「
    豬、吃屎ㄟ、ㄒ一ㄠˋ查埔（瘋男人）、ㄒ一ㄠˋ查某（瘋女人）、歸家攏是ㄒ
    一ㄠˋㄟ、」等語公然侮辱被上訴人與其家屬，又於同年四月二十六日上午七時
    三十分許，上訴人在上址辱罵時，見戊○○出門放置拒馬，上訴人竟將戊○○推
    倒在地加以毆打，致戊○○受有胸部多處擦挫傷。上訴人復於同年七月二十八日
    上午八時許，見丁○○購買早點返家，竟抓住丁○○之頭髮拖行至上訴人住處前
    ，並毆打其頭部，致其因此受有頭部外傷、頭部血腫等傷害。上訴人上開公然侮
    辱及傷害之犯行，經台灣高雄地方法院檢察署檢察官偵查起訴，並經鈞院及台灣
    高等法院高雄分院判處罪刑確定在案。爰依據侵權行為法律關係，求為判命給付
    戊○○精神慰撫金新台幣（下同）四萬元、醫藥費一千元、丁○○精神慰撫金四
    萬元，及均自起訴狀繕本送達翌日起至清償日止，按年息百分之五計算利息之判
    決等語。
二、上訴人則以：被上訴人飼養流浪狗吵到伊，且經常辱罵伊，伊才回罵，但伊年紀
    已高，不可能以少抵眾，獨自毆打戊○○、丁○○，況且，伊所受傷勢比被上訴
    人還嚴重，被上訴人請求為無理由等語置辯。
三、原審判決上訴人應給付被上訴人戊○○一萬五千八百八十五元，丁○○一萬五千
    元，及均自九十二年四月十一日起至清償日止，按年息百分之五計算之利息，並
    駁回被上訴人其餘請求，上訴人對其敗訴部分不服，提起本件上訴，兩造於本院
    聲明如下：
  (一)上訴人方面：(1)原判決不利於上訴人部分廢棄。
                (2)右廢棄部分，被上訴人在第一審之訴駁回。
  (二)被上訴人方面：請求駁回上訴。
四、被上訴人主張上訴人傷害及公然侮辱，為上訴人所否認，並以前揭情詞置辯，是
    兩造之主要爭點在於：上訴人有無傷害及公然侮辱被上訴人？經查：
  (一)上訴人右揭公然侮辱、傷害犯行，業經被上訴人提出診斷證明書二紙、照片三幀
    及錄音帶譯文為證（原審卷第二一至三八頁），而該錄音帶經本院刑事庭勘驗結
    果，上訴人確實有以「豬屎」等不雅字眼辱罵被上訴人全家，業經本院刑事庭當
    庭勘驗錄音帶屬實，此經原審調取本院九十二年度易字第一二六號傷害案件全卷
    查證屬實。又上訴人先後在台灣高等法院高雄分院刑事庭調查中供承有出言辱
    被上訴人，及原審審理中自認其確有回罵被上訴人等情在卷，亦有台灣高等法院
    高雄分院九十二年度上易字第八三八號刑事判決及原審言詞辯論筆錄可證（原審
    卷第四八至四九頁及第四三頁）。至上訴人雖辯稱係因先遭被上訴人等辱及毆
    打才還擊，然為被上訴人所否認，此外，上訴人復無法舉證以實其說，本院自難
    為其有利之認定。
  (二)又上訴人因前開行為涉犯公然侮辱及傷害罪嫌，且經本院以九十二年度易字第一
    二六號及臺灣高等法院高雄分院以九十二年度上易字第八三八號刑事判決分別判
    處拘役四十日、五十日，並定應執行刑拘役八十日確定在案，有上開判決附卷可
    憑。
  (三)綜上所述，上訴人確有對被上訴人為公然侮辱及傷害行為，堪以認定。
五、按因故意或過失，不法侵害他人之權利者，負損害賠償責任；不法侵害他人之身
    體或健康者，對於被害人因此喪失或減少勞動能力或增加生活上之需要時，應負
    損害賠償責任。不法侵害他人之身體、健康、名譽、自由、信用、隱私、貞操，
    被害人雖非財產上之損害，亦得請求賠償相當之金額。民法第一百八十四條第一
    項、第一百九十三條第一項、第一百九十五條第一項分別定有明文。上訴人對被
    上訴人所為之公然侮辱及傷害行為，堪以認定，已如前述，故被上訴人自得依前
    開規定，請求上訴人賠償損害。
六、茲應審酌者，為被上訴人所得請求上訴人賠償之金額，爰分述如左：
  (一)戊○○請求之醫藥費部分：
    戊○○主張其已支出醫藥費一千元，固據其提出高雄市政府衛生局婦幼綜合醫院
    收據為證（原審卷第三二至三三頁）。本院審酌原告受傷之程度，該醫療費用收
    據所載明之治療項別、費用，其中八百八十五元支出部分，核屬治療其傷勢之必
    要費用，原告此項請求，應予准許。逾此部分之請求，並無依據，應予駁回。
  (二)戊○○、丁○○請求精神慰撫金部分：
  (1)被上訴人戊○○主張其身體受上訴人侵害，及戊○○、丁○○主張其受上訴人公
    然侮辱，精神受有痛苦，合於經驗法則，堪信為真實，而得請求慰撫金。又精神
    慰撫金之酌定，除原告所受之傷害程度外，尚應審酌兩造之身分地位、學識經歷
    、財產狀況、痛苦程度等節。
  (2)本院審酌兩造毗鄰而居，素來不睦，上訴人長期多次以台語「豬、吃屎ㄟ、ㄒ一
    ㄠˋ查埔、ㄒ一ㄠˋ查某、歸家攏是ㄒ一ㄠˋㄟ」等粗鄙之言語辱罵被上訴人及
    其家屬，又出手毆打戊○○，致其受有胸部多處擦挫傷，戊○○為小學畢業、家
    庭主婦、名下無資產及負債；丁○○五專畢業、現任美語補習班兼任英文教師、
    月入約七、八千元，現有負債七百多萬元，無其他資產；上訴人不識字亦無工作
    、名下無資產、負債數百萬元，此經兩造陳明在卷（原審卷第四二頁），上訴人
    傷害及公然侮辱被上訴人之犯行分別經法院判處拘役五十日、四十日，合併定應
    執行刑為八十日確定，迄今尚未與被上訴人達成民事和解等一切情狀，認戊○○
    、丁○○請求精神慰撫金各為四萬元尚屬過高，爰予核減為戊○○、丁○○各一
    萬五千元，始為允當，逾此部分之請求，應予駁回。
  (三)合計上開(一)及(二)項請求，被上訴人戊○○得請求之金額為一萬五千八百八十五元
    、胡先鳳得請求之金額為一萬五千元。
七、綜上所述，被上訴人戊○○、丁○○依侵權行為法律關係，請求上訴人給付之金
    額各在一萬五千八百八十五元、一萬五千元，及均自起訴狀繕本送達翌日即九十
    二年四月十一日起至清償日止，按年息百分之五計算利息之範圍內，為有理由，
    應予准許；逾此部分之請求，即屬無據。原審就上開應准許部分，判命上訴人給
    付，並依職權為假執行之宣告，核無不合，上訴意旨指摘原判決此部分不當，求
    予廢棄改判，為無理由，應予駁回。
八、本件事證已臻明確，兩造其餘攻擊防禦方法（如上訴人請求傳喚證人陳記寬及李
    泓璋，欲證明上訴人並未傷害被上訴人部分），經審酌後認對本判決結果不生影
    響，爰不予傳喚調查，附此敘明。
九、據上論結，本件上訴為無理由，依民事訴訟法第四百三十六條之一第三項、第四
    百四十九條第一項、第七十八條，判決如主文。
中　　　華　　　民　　　國　　九十三　　年　　　四　　　月　　 十六　 　日
                                      臺灣高雄地方法院民事第一庭
~B審判長法官　甯  馨
~B法　　　官　蔡川富
~B法　　　官　蘇姿月
正本係照原本作成。
本判決不得上訴。
中　　　華　　　民　　　國　　九十三　　年　　　四　　　月　　 十六　 　日
~B法院書記官　歐文政
